臺灣高等法院臺南分院刑事裁定
110年度毒抗字第782號
抗  告  人  
即  被  告  顏文怡


上列抗告人因聲請觀察勒戒案件，不服臺灣雲林地方法院中華民
國110年9月13日裁定(110年度毒聲字第398號)，提起抗告，本院
裁定如下：
    主  文
抗告駁回。
    理  由
一、抗告意旨略以：因抗告人即被告顏文怡因自身毒癮無法正常
    工作，因此至若瑟醫院服用美沙東戒癮，且其丈夫因車禍造
    成右肩節脫臼，開刀固定後甫出院，需被告在旁照顧，懇請
    給於被告附戒癮緩起訴處分，以美沙東替代療法替代，抗告
    請求撤銷原審觀察、勒戒處分。
二、被告顏文怡坦承基於施用第一級毒品之犯意，於民國110年5
    月16日16時30分許，在其位於雲林縣○○鄉○○村00鄰○○路0○0
    號住處，以將海洛因摻水後置於針筒內注射之方式，施用第
    一級毒品海洛因1次之事實，復有雲林縣警察局西螺分局搜
    索扣押筆錄、扣押物品目錄表、扣押物品收據、雲林縣警察
    局西螺分局委託檢驗尿液代號與真實姓名對照認證單、立人
    醫事檢驗所110年5月31日濫用藥物尿液檢驗報告各1份、現
    場照片8張在卷可稽，及第一級海洛因8包(毛重2.07公克)、
    注射針筒16支、海洛因殘渣袋10個、藥鏟3支、分裝袋52個
    、電子磅秤1臺等物扣案可佐，足認被告之任意性自白與事
    實相符，被告施用海洛因之犯行，堪以認定。
三、按毒品危害防制條例就施用毒品「初犯」或「三年後再犯」
    （依109年1月15日修正公布，同年7月15日生效之毒品危害
    防制條例第20條第3項、第23條第2項規定，由「五年後再犯
    」縮短為「三年後再犯」）之處遇，本「除刑不除罪」原則
    ，以觀察、勒戒或強制戒治代替刑罰之矯治功能，施用毒品
    本身仍屬合致構成要件之違法且有責之犯罪行為。檢察官就
    上開施用毒品者，原則上應依該條例第20條第1項規定及第2
    3條第2項規定反面解釋，聲請法院裁定令入勒戒處所觀察、
    勒戒，例外於參酌刑法第57條所列事項及公共利益之維護，
    認以緩起訴為適當時，始得例外為命完成戒癮治療之緩起訴
    處分，該條例第24條第1項定有明文。
四、本院之判斷
　㈠觀察、勒戒之規定，乃導入一療程觀念，針對受處分人將來
    之危險所為預防、矯治措施之保安處分，目的係在戒除行為
    人施用毒品身癮及心癮之措施，以達教化與治療之目的。被
    告究否適宜緩起訴，事屬檢察官之職權範圍，除檢察官審酌
    個案情形，依毒品危害防制條例第24條第1項為附完成戒癮
    治療之緩起訴處分，可排除適用外，凡經檢察官聲請，法院
    僅得依法裁定令入勒戒處所觀察、勒戒，以查其是否仍有施
    用毒品傾向，並據以斷定幫助被告徹底戒毒之方法，法院尚
    無自由斟酌以其他方式替代之權。
　㈡查被告最近一次經法院裁定令施以觀察、勒戒或強制戒治等
    保安處分執行完畢之紀錄，依其臺灣高等法院被告前案紀錄
    表所載，係93年間，因施用毒品案件，經原審法院以93年度
    毒聲字第323號裁定送觀察、勒戒，於93年10月21日因認無
    繼續施用傾向，釋放出所，經臺灣雲林地方檢察署檢察官以
    93年度毒偵字第1262號為不起訴處分確定，有臺灣高等法院
    被告前案紀錄表在卷可查。則被告本件施用海洛因之行為，
    距離其最近一次觀察、勒戒執行完畢釋放後已逾3 年，依前
    揭說明，應依新法規定，對被告施以上開保安處分之處遇。
    又本件被告前因有多次因施用毒品、竊盜等案件經法院判決
    確定入監服刑之前科紀錄，並因竊盜案件，甫於109年4月21
    縮刑期滿出監，臺灣高等法院被告前案紀錄表在卷可查。被
    告依其前案紀錄，已有多次入監服刑而得與隔離毒品來源與
    吸食之機會，其猶仍於甫出監未久，即無法抗拒毒癮，再為
    本件施用毒品犯行，且其為警扣得之海洛因毒品數量達8包
    、殘渣袋予以使用之注射針筒各達16個，可見毒癮非輕，已
    無從透過機構外之處遇，讓被告自力戒除所染上之毒癮，而
    有以國家公權力介入之方式協助被告脫離毒品身、心癮之必
    要，是本件檢察官未選擇以緩起訴並附命被告接受戒癮治療
    之途徑，而選擇向原審聲請將被告送觀察、勒戒，檢察官裁
    量並無不當或違法之處。至被告以其丈夫需照顧之個人家庭
    事由指摘原裁定不當，然此事由與法院審酌檢察官聲請送觀
    察、勒戒有無理由之判斷無涉。是以，綜上所述，本件抗告
    為無理由，應予駁回。
五、據上論斷，應依刑事訴訟法第412條，裁定如主文。
中　　華　　民　　國　　110 　年　　10　　月　　6 　　日
　　　　　　　　  刑事第五庭    審判長法　官  蔡廷宜
                                      法　官  翁世容  
                                      法　官  林坤志
以上正本證明與原本無異。
不得再抗告。
　　　　　　　　　　　　　　　　　　　書記官  凌昇裕　　
中　　華　　民　　國　　110 　年　　10　　月　　6 　　日